臺灣高等法院刑事判決　　　　　　　　　　　　　九十一年度上訴字第三○八九號
　　上　訴　人　臺灣士林地方法院檢察署檢察官
　　上　訴　人
　　即　被　告　庚○○　男五十.
　　　　　　　　　　　　住臺北.
　　　　　　　　　　　　居臺北.
　　　　　　　　　　　　身分證.
　　選任辯護人　紀鎮南律師
　　　　　　　　王上律師
　　被　　　告　丙○○　女五十.
　　　　　　　　　　　　住臺北.
　　　　　　　　　　　　居臺北.
　　　　　　　　　　　　身分證.
　　指定辯護人　本院甲○辯護人　郭書益
右上訴人等因被告強盜案件，不服臺灣士林地方法院九十年度訴字第二九一號，中華
民國九十一年八月二日第一審判決（起訴案號：臺灣士林地方法院檢察署九十年度偵
字第五二０八號）提起上訴，本院判決如左：
    主  文
原判決關於庚○○部分撤銷。
庚○○無罪。
其餘上訴駁回。
    理  由
一、公訴意旨略以：被告庚○○曾於民國八十六年間因妨害風化案件，經臺灣臺北地
    方法院判處有期徒刑六月，於八十七年十一月十一日易科罰金執行完畢；被告丙○○前於八十五年間，因妨害風化案件，經本院以八十五年度上訴字第五二七號
    判處有期徒刑四月確定，甫於八十八年十二月五日執行完畢。被告庚○○與丙○○係朋友關係，共同意圖為自己不法所有，於九十年二月二十七日晚上七時許（
    起訴書誤載為三月），利用邀約壬○○至臺北市○○區○○路三００巷五號「集
    客餐廳」用餐機會，趁機以不明藥物迷昏壬○○至使不能抗拒，並於同日晚上十
    一時許離開，在壬○○所有停放於「集客餐廳」停車場之車牌號碼ＢＪ─七七二
    三號自用小客車內，乘壬○○呈昏迷之狀態，未經壬○○之同意，取走壬○○所
    有之皮包（內有信用卡三張、凱悅飯店貴賓卡一張、ＳＯＧＯ百貨卡一張、雲頂
    大樓ＩＣ卡一張、駕照、行動電話一具（摩托羅拉Ｖ三六八八型、序號：000
    000000000000號、行動電話號碼：0000000000號）、勞
    力士及卡地雅手錶各一只、鑽戒（三點九克拉）一只、碎鑽戒一只、黃寶石戒指
    （五點三三克拉）一只等物，得手後據為己有，並駕駛壬○○所有之車牌號碼Ｂ
    Ｊ─七七二三號自用小客車載壬○○至台北市士林區○○○○○路附近，待壬○○至九十年二月二十八日凌晨稍微清醒後，即由被告庚○○帶壬○○前往台北市
    士林區山后仔派出所報警，並主導整個辦案經過，企圖以失竊案掩飾渠等犯有強
    盜之事實。嗣被告庚○○並於九十年三月七日中午，將壬○○所有之行動電話0
    000000000號摩托羅拉Ｖ三六八八型手機交付戊○○（所涉共同強盜罪
    嫌，另由檢察官為不起訴處分）使用，經警循線追查，始發現上情。因認被告二
    人涉犯刑法第三百二十八條第一項強盜罪嫌云云。
二、又犯罪事實之認定，應憑真實之證據，倘證據是否真實尚欠明確，自難以擬制推
    測之方法，為其判斷之基礎；而認定犯罪事實之證據係指足以認定被告確有犯罪
    行為之積極證據而言，該項證據自須適合於被告犯罪事實之認定，始得採為斷罪
    資料，最高法院五十三年著有臺上字第六五六號、二十九年上字第三一０五號判
    例。且刑事訴訟上證明之資料，無論其為直接或間接證據，均須達於通常一般之
    人均不致有所懷疑，而得確信其為真實之程度，始得據為有罪之認定，若其關於
    被告是否犯罪之證明未能達此程度，而有合理懷疑之存在，致使無從形成有罪之
    確信，根據「罪證有疑，利於被告」之證據法則，即不得遽為不利被告之認定，
    亦有最高法院七十六年度臺上字第四九八六號判例可稽。其以情況證據（即間接
    證據）斷罪時，尤須基於該證據在直接關係上所可證明之他項情況事實，本乎推
    理作用足以確證被告有罪，方為合法，不得徒憑主觀上之推想，將一般經驗上有
    利被告之其他合理情況逕予排除，此觀諸最高法院三十二年上字第六七號自明。
三、本件公訴人認被告等涉嫌強盜被害人壬○○之財物，無非係以被害人之指訴、證
    人楊鉦斌、戊○○、「集客餐廳」領班己○○○之證詞及錄影帶一卷為其論據。
    訊據被告等俱否認摻入具有昏迷作用之不明藥劑供壬○○飲用，趁乘被害人昏迷
    狀態下而不能抗拒，取被害人財物之強盜犯行。庚○○辯稱：伊於九十年二月二
    十七日晚間七時許，有邀請壬○○至臺北市○○區○○路三００巷五號之「集客
    餐廳」用餐，席間尚有丙○○、丁○○及一位黃姓代書等友人作陪，餐畢，由壬○○開車載伊上陽明山，並在格致路一七五號前停車，之後伊下車至斜對面之統
    一超商購買飲料及牙膏等物品，約五至十分鐘，並打電話給朋友，打完電話，壬○○就從車上過來說皮包不見，二人在車上及四週尋找未果，隨即返回「集客餐
    廳」尋找，亦無著落，便偕同壬○○前往山仔后派出所報案，報案之後又再次前
    往集客餐廳詢問皮包下落，況伊與壬○○認識很久，怎麼會去對她下藥強盜她的
    財物，她當晚一直都很清醒，她所述與事實不符，是壬○○叫我到統一超商買飲
    料及日用品，後來壬○○說她的東西掉了，我很自然的反應要她回「集客餐廳」
    找，之後我和壬○○約一點多開車去報案，她開車開得很快，我報案時沒有主導
    報案，我也不知她掉了什麼東西，我沒有看到什麼東西，我還說她怎可以懷疑我
    ，所以我要她一起去報案，我當時不想解釋太多，所以才會要一起去報案，至於
    壬○○之手機，我以為是我的手機等語。丙○○辯稱：伊當天受邀至北投「集客
    餐廳」用餐，當時帶有二支手機，一支號碼是0000000000號，另一支
    號碼是0000000000號，在用餐時因生意關係，有一直在接聽電話，當
    天晚上十點多左右用完餐後，伊即與丁○○、黃代書等人一起搭計程車下陽明山
    ，當計程車行至北投鬧區時，伊就下車自行搭計程車至中信飯店，並與友人乙○○會面，之後回家觀看友人打麻將，至翌日凌晨四點左右才發現0000000
    000號之行動電話不見了，伊心想可能是在離開「集客餐廳」時被他們其中某
    人拿去使用，至於是由庚○○、黃代書或其他人使用伊不清楚，於是打電話給庚○○，想詢問手機是否為其拿走，未料對方電話一直打不通，又以000000
    0000號手機，撥打0000000000號行動電話，結果接的人是黃代書
    ，伊才知道是黃代書將該手機拿走，伊猜想可能是在「集客餐廳」時，黃代書借
    該電話去打，打完後沒有還伊，伊在案發時根本不在陽明山上，庚○○及壬○○
    的事伊不清楚，伊絕對沒有參與本案等語。
四、經查：
甲、被告庚○○部分：
（一）、告訴人壬○○於警訊時指稱：「我於二月二十七日十九時許與友人庚○○等
        五人相約至集客小吃館用餐，於二十二時許月完餐，洗完溫泉後，我與友人
        庚○○一車，另三人坐計程車離開，於離開時發現我隨身之黑色皮包失竊，
        故至（山仔后）派出所報案」等語（見九十年度偵字第五二０八號卷第六０
        頁筆錄），嗣於永明派出所指稱：「我於二十一時用餐完，我駕駛我所有之
        自小客車乘載熊某離去，沿紗帽路至格至路一七五號前，熊某令我並大聲喊
        叫在該址停車，我將車停妥後不知不覺昏睡，二月二十八日凌晨二時三十分
        我醒來發現我身上之財物不見」等語（見同上偵卷第一五八頁筆錄），則告
        訴人於離開餐廳之際，其意識狀態尚難認已達於使不能抗拒之程度。又告訴
        人分別於九十年三月二日、三月八日、五月五日警訊時指稱：「我們約於當
        晚二十一時許用完餐：：要離開時我已意識不清，我也不知道我是如何離開
        餐廳的，當我再度清醒時，我發現我與熊二人已在格致路一七五號前，當時
        已是二十八日凌晨二時三十分左右」、「大約是晚上二十二時離去，因當時
        我人已精神恍惚」、「我入座後就先喝果汁，然後開始用餐（那時已二十時
        許，肚子很餓），約五十分鐘後開始覺得精神恍惚，呈無意識狀態」等語（
        見同上偵卷第二十七、三十、三十四頁筆錄）。嗣於原審指稱：「我離開餐
        廳約九、十點左右，之後我全沒有記憶」、「因我吃了就昏迷了，直到最後
        吃完飯他們說要坐計程車離開，並要我們去洗溫泉時我才稍微聽到人家說話
        的聲音，後來我就昏迷」等語（見原審卷第九十六、二二六頁筆錄）。又告
        訴人迭次於警訊、偵訊及原審調查時，均堅詞當時係伊開車，伊昏迷後醒來
        時發現坐在駕駛座上，且伊之車子不會讓別人開等語，其於本院調查時稱：
        「當時我昏迷，寫筆錄的時候我還搞不清楚，我人醒來的時候，我人在駕駛
        座上，所以寫筆錄的時候，我說是我開車，後來慢慢釐清了之後，我也不知
        到我怎麼離開餐廳的，法官是問我有沒有習慣把車給人家開，我說我不可能
        把車給人家開，但是我確實不能認定是我開還是別人開，這個應該要問己○○○（「集客餐廳」領班）」等語（見本院九十一年十一月五調查筆錄），
        亦不確定車輛非伊所駕駛。且果如告訴人所述，自用餐完畢離開餐廳之際即
        呈昏迷狀態，豈尚可安然駕駛自小客車搭載被告之理，足徵當時係由告訴人
        駕駛其所有之自小客車搭載被告庚○○離去，且意思能力尚未達昏迷狀態。
（二）、１、證人即「集客餐廳」領班己○○○於本院證稱：在九十年十月十六日在
        士林地在九十年十月十六日所言實在，（第二次告訴人回來的時候，她是否
精神比較好？）我是說他們用餐之後已經離席了之後，十二點的時候，她有
        回來找東西，但是講話不是很清楚，只跟我說找小皮包，第二次我在打卡的
        時候三點多，她有再來一趟，那次精神就比較好。（案發當天告訴人他們告
        你們餐廳用餐，當時從到餐廳到他們離開這中間，你是否有看到告訴人手上
        戴著名錶、鑽戒等物？）我沒有注意，因為我們從來不去注意客人這些」等
        語。嗣本院經當庭勘驗超商錄影帶，被告庚○○進到超商四次。（按告訴人
        錄影帶中的人是否為你？）（告訴人稱那個人不是我，那天我吃熱了之後有
        沒有穿脫外套我不知道）。「我不確定是不是告訴人（壬○○），因為我看
        到她的時候，她穿著外套。（告訴人《壬○○》出去餐廳二次的時候，身上
        有沒有穿著外套？）有，其實那家超商開車或是騎機車離我們餐廳路程不到
        五分鐘」（以上均見本院九十一年十一月十一日調查筆錄）。又證人己○○○於警訊及原審結證：「（當晚席上情形如何？）席間鍾女和熊某曾一起離
        席二次，第一次離席時，另二男一女要我泡一壺茶給他們，並告知我鍾女和
        熊某一起去洗溫泉，他們要等他們二人，第一次離席約二十至三十分，隔了
        不久，鍾女和熊某又一起出去外面，之後二人再一起進來坐了一下子之後，
        二人就一起離去，而另三人也隨後跟著離去，他們離去時間約為當晚二十二
        時，（席上鍾女之精神狀態如何？何時結帳？熊某之精神狀態如何？）鍾女
        剛進來時人是很清醒，很正常的，在他們第一次離席後再回來，我發現鍾女
        精神狀態已類似酒醉之人，精神恍惚，腳已無法站穩，而一直由熊某扶著，
        之後就一直保持此種狀態，直到結帳離去，第二次離去，也是由熊某扶著出
        去，再扶著進來，：：結帳是在鍾女與熊某第一次離去時，由另二男一女所
        結，熊某從進來一直到離去，精神狀態很好，不似有喝酒之人等語（見同上
        偵卷第三十七頁正面筆錄），（鍾女和熊某離去後，是否有再回來？情形如
        何？鍾女之精神狀態如何？請詳述之）在他們二人結帳離去後，到了二十八
        日凌晨零時至一時許，他們二人有再回來一次，此時鍾女說其皮包不見，問
        我們有無見到或拾獲其皮包，我們回答說沒有，此時鍾女精神狀態不是很好
        ，就像酒醉之人，：：到了凌晨三時許，他們二人又再一次回來，說要找皮
    包，當時鍾女之精神狀態，感覺上就比較清醒，當他們第一次再回來時，是
        由熊某扶著鍾女進來，而最後一次回來時，是一起走進來，熊某並沒有扶著
        鍾女（見同上偵卷第三十七頁反面筆錄）」等語；「（你所謂壬○○有酒醉
        的情形是如何？可否具體描述？）她走路不穩要人扶，像是喝醉的樣子」等
        語（見原審卷第四十一頁筆錄）。２、另告訴人於第一次返回「集客餐廳」
        尋找財物未果後，迅即前往山仔后派出所報案，依山仔后派出所受理報案之
        警員楊鉦斌於偵訊及原審證稱：「（她那天去你們那邊報案時之精神狀況如
        何？）那天她精神不是很好，看起來像有喝酒的樣子，但沒有喝酒的情形（
        見同上偵查卷第一七九頁反面筆錄）；我們懷疑她有喝酒，因她的眼神很怪
        ，我們有問她，她說沒有喝酒，她的精神狀態不好，好像很睏，所以才問她
        有無喝酒（見原審卷第八十四頁筆錄）」；（那天壬○○看起來精神不是很
        好，看起來似乎是有喝酒的樣子，但沒有喝酒的情形，是何意？）她看起來
        就像是有喝酒的樣子，她沒喝酒的情形，是她表示她沒有喝酒的習慣，我們
        也沒有聞到酒味，（你們有無對壬○○做酒測？）我們認為沒有必要，因她
        根本沒有喝酒，（你沒有聞到酒味是何意？）我和她對話時沒有聞到酒味，
        （對話距離多遠？）約一個手臂長的距離面對面，桌子轉角各坐一邊」等語
        （見原審卷第十八、十九頁筆錄）。３、則告訴人前開精神不濟之情況，果
        若告訴人所言，係當時至「集客餐廳」入座後，因飲用遭被告庚○○下藥果
        汁之故，導致精神恍惚狀態，然告訴人於警訊以：「我在懷疑庚○○是在我
        飲用之飲料內下安眠藥，：：」等語（見同上偵卷第一五九頁筆錄）、原審
        調查時：「（有無親眼看到庚○○下藥？）沒有，事後反省覺得是這樣的」
        等語（見原審卷第一０一頁筆錄），足徵告訴人壬○○並未目睹被告庚○○
        在其飲料中摻入具有昏迷作用之不明藥劑，證人己○○○亦未目睹被告庚○○在飲料中摻入具有昏迷作用之不明藥劑一事，證人即警員楊鉦斌也無從指
        陳告訴人報案時已飲有摻入具有昏迷作用之不明藥劑飲料情事，告訴人此部
        分所言純屬臆測之詞，自不能採為不利於被告庚○○之認定。
（三）、再者，告訴人壬○○於九十年三月一日前往行政院國軍退除役官兵輔導委員
        會臺北榮民總醫院做血液及尿液之檢驗，因檢體中藥物偵測與病人服藥的劑
        量及檢體採樣時間均有密切的關係，且礙於檢測方法之限制，實驗分析實無
        法涵蓋所有的藥物成分，因此就壬○○之血液及尿液檢體，於尿液檢體之鹼
        性類藥物分析除檢出咖啡因外，另僅檢出無法判定確認之物質，此有上開醫
        院九十年六月十三日（九十）北總行字第０五五七五號函一份附卷可稽（見
        上揭偵卷第一八一、一八二頁），且該無法判定確認之物質，因上開醫院毒
        物科使用氣相層析質譜儀及薄層層析法所檢出，由於無法靠儀器中所提供之
        國際標準物質成份資料庫做比對，故無法得知其特性、完整化學結構或對人
        體的影響，且依其目前之設備，亦無法釐清該物質為何，此有前開醫院九十
        一年七月一日北總行字第九一０六九一八號函一份附卷可佐，是難認定該「
        無法判定確認之物質」係因溶解於告訴人當時所飲用之果汁中，而致告訴人
        精神狀態不佳。
（四）、惟查告訴人壬○○於當日赴宴後，確實損失上開公訴意旨所載之財物等情，
        已據其指述歷歷（見同上偵查卷第二十七頁背面、第三十三頁反面筆錄），
        並有其提出之前揭勞力士手錶、鑽戒及黃寶石戒指之保證書影本各一份在卷
        可參（見同上偵卷第一九五頁至第二０一頁筆錄），且壬○○確有攜帶前揭
        名貴之鑽錶、鑽戒赴宴一節，並經其於警訊中陳述：「（妳為何要帶如此多
        價值之東西外出？）庚○○叫我帶這些東西去炫耀給他的朋友看，我覺得熊
        某是有計劃的（見同上偵卷第二十八頁正面筆錄），（你於二月二十七日晚
        間，為何會配戴勞力士鑽錶、鑽戒前往集客餐廳用餐？）庚○○於二月二十
        七日下午四時二分打電話給我稱：『黃代書、丙○○、丁○○等人要請我吃
        飯，尤其是黃代書的女友丙○○很喜歡我的鑽戒、勞力士鑽錶，所以待會赴
        宴時要配戴勞力士鑽錶、鑽戒等貴重物品。』（見同上偵卷第三十四頁反面
        筆錄）；在發生事情的前幾天，熊某一直說我的鑽戒要配一個台座，所以曾
        經帶我到珠寶店去，而且當天要吃飯還一直要我把鑽錶及鑽戒帶在身上，說
        他有朋友想見識一下，基於上述之種種原因，我敢肯定是熊某拿走我這些財
        物（見同上偵卷第一六三頁正面筆錄）」等語詳明，況衡情被害人壬○○與
        被告庚○○素無嫌隙，要無故為攀誣虛捏之虞，且依被告庚○○於檢察官偵
        訊時供稱：「她第一次洗完澡之後，就沒有把鑽戒、手錶等東西放在手上了
        」等語（見同上偵卷第一二九頁反面筆錄），可見被告庚○○當日亦曾看見
        被害人壬○○配戴前開鑽戒及手錶，否則被告庚○○何出此言，再依證人戊○○證述：「二月二十八日下午，熊某又打電話給我，我問他搞什麼鬼，他
        說他們昨天喝酒，有一個女的醉了，皮包不見了，損失二百萬，然後他們一
        起去報案」等情（見同上偵卷第二十二頁正面警訊筆錄），顯見被告庚○○
        亦認被害人壬○○確有損失相當於二百萬元之鉅額財物；又被害人壬○○於
        餐畢離開餐廳時，有拿皮包，車鑰匙應是放在皮包內等情，亦經被告庚○○
        供明在卷（見同上偵卷第九頁正面及原審卷九十一年二月二十二日訊問筆錄
        ），且被害人壬○○於到達「集客餐廳」時，確實將車鑰匙放在皮包的暗袋
        內一節，並經壬○○陳明無訛，顯見被害人壬○○當日帶有隨身皮包，則其
        將前揭信用卡等物品，放在隨身皮包內，本不足為奇。綜上被害人壬○○指
        訴確實損失前開財物，並非無據。
（五）、又被告庚○○確實將壬○○所有之前揭甲手機交給戊○○使用，戊○○得知
        警方追查該手機後，旋將該手機丟入基隆河之事實，１、證人戊○○於警訊
        及檢察官偵查中證述：「（你如何擁有摩托羅拉牌－機型Ｖ三六八八、序號
        000000000000000按即甲手機－之行動電話？）是庚○○送
        給我的，（熊某是於何時？何地？何情況下將該行動電話交予你使用？）三
        月初左右，我跟熊某約在國父紀念館見面，我欲向他借錢，此時我原有之行
        動電話正巧沒電發出聲響，熊某便從口袋拿出該行動電話贈送給我，（你於
        何時開始使用該行動電話至何時？）我是從三月七日開始使用，一直到警方
        三月二十八日至辛○○家欲查扣該行動電話時才未使用，（該支行動電話現
        在何處？）在警方來過之後（三月二十八日）當日晚上，我因害怕，便騎車
        至基隆市八堵區過港橋上將該支行動電話往基隆河丟棄（見同上五二０八號
        偵查卷第二十頁正、反面警訊筆錄）；（你說摩托羅拉手機如何來？）庚○○於九十年三月七日給我，在臺北國父紀念館，時間是中午，我手機因為沒
        電，他就送給我（見同上三八六一號偵查卷第十八頁反面檢察官偵訊筆錄）
        」等語詳實，於本院調查時亦稱：「（你是否有從庚○○處拿到手機一支？
        ）有，但是不含晶片。（　為何他要交給你使用？）因為那段時間我都在調
        錢，後來有一次在國父紀念館的時候，我的手機講講話就沒有電了，所以他
        就拿給我用。（後來你把電話丟到基隆河？）對。（行動電話門號是辛○○
        的？）對」等語（見本院九十一年十二月十日調查筆錄）。２、被告庚○○
        於警訊中供述：「（你何時？何地？將壬○○被強盜之贓物行動電話－摩托
        羅拉Ｖ三六八八－交付給戊○○？）於三月七日或八日（詳細日期忘記），
        在國父紀念館交付給戊○○（見同上五二０八號偵查卷第十頁反面筆錄）」
        ，於本院調查時稱：「（你是有借手機給他？）有，不是那一天。那一天在
        格致路上，她叫我幫她去買東西，我出來後，她說她東西掉了，於是我就很
        生氣，說你一個人在車上，東西怎麼會丟，於是我們就鬧翻了，後來我順手
        就拿起一支手機，我以為是我的，等我回去之後才發現那不是我的，可是我
        已經跟告訴人吵翻了，所以我就拿給戊○○」等語（見本院九十一年十二月
        十日調查筆錄）等情相符，可見被害人壬○○所有之前揭手機，確係遭被告
        庚○○取去。被告庚○○雖辯稱：我在車上我座位前的冷氣出風口的檯面上
        撿到Ｖ三六八八手機，我以為是我的，我就放在自己的口袋裡，我回家之後
        才發現不是我的，我有帶二支去，我以為那支是我的云云（見同上五二０八
        號偵查卷第十頁反面、第一三九頁正面、原審九十一年二月二十二日訊問筆
        錄），惟壬○○所有之前開手機係放在遭盜取之皮包內一節，業經壬○○於
        警訊及檢察官偵查中陳稱：「（你所損失之物品行動電話型式Ｖ三六八八，
        赴「集客餐廳」時，你置於何處，且妳平時外出時會把手機置於何處？）我
        放在遭強盜之皮包內，且我平常外出時，都會把手機置於皮包內，不會亂丟
        （見同上五二０八號偵查卷第三十五頁正面筆錄）；（妳摩托羅拉手機放在
        那裡？）放在皮包內（見同上五二０八號偵查卷第一五七頁正面筆錄）」等
        語明確，已見被告庚○○辯稱係在車上其座位前的冷氣出風口的檯面上撿到
        云云，顯有不實。３、況依被告庚○○自承當日帶二支手機前往，果真在其
        座位前之冷氣出風口的檯面上撿到壬○○所有之手機，則其將無端擁有三支
        手機，在此情況下，殊無不知該支手機應係壬○○所有之理，且原審於九十
        一年二月二十二日調查時，以此質問被告庚○○，始推諉稱：其原有之其中
        一支手機，於其下車時放在車上，放在車上的東西都掉了，其不知該手機之
        去向等語（見原審九十一年二月二十二日訊問筆錄），然而被告庚○○自警
        訊、檢察官偵查迄原審調查中，均從未曾供稱其當時有掉落一支手機情事，
        衡之常理，被告庚○○當時若亦有掉落手機，則其自警訊、檢察官偵查迄原
        審調查中，前後歷經多次訊問，豈有不加以說明之理，顯見上開推諉之詞，
        係因原審質問其矛盾之處時，為圓謊文飾之說詞，足認被告庚○○辯稱：上
        開手機是在車上撿到，誤為其所有云云，殊屬悖於情理，實難採信，足認雖
        不能證明被告有摻入具昏迷作用之不明藥劑供告訴人飲用，乘被害人昏迷而
        不能抗拒之狀態下，取被害人財物之強盜犯行，然其有竊盜被害人之皮包及
        皮包內之信用卡三張、凱悅飯店貴賓卡一張、ＳＯＧＯ百貨卡一張、雲頂大
        樓ＩＣ卡一張、駕照、行動電話一具（摩托羅拉Ｖ三六八八型、序號：00
        0000000000000號、行動電話號碼：0000000000號
        ）、勞力士及卡地雅手錶各一只、鑽戒（三點九克拉）一只、碎鑽戒一只、
        黃寶石戒指（五點三三克拉）一只等財物，應屬事實，應於本案確定後，另
        行移送檢察官偵辦。
（六）、告訴人之指訴本不得作為被告有罪判決之唯一證據，況本案告訴人對被告之
        指訴，既有如前所述之瑕疵，且無其他積極具體證據佐證，被告庚○○確有
        摻入具昏迷作用之不明藥劑供告訴人飲用，乘被害人昏迷而不能抗拒之狀態
        下，取被害人財物，認被告庚○○有強盜之犯行，本院綜合全辯論意旨及上
        述證據資料，認為告訴人指被告涉有強盜犯行，其為訴訟上之證明，尚未達
        到通常一般人均不致於有所懷疑，而得確信其為真實之程度，而有上述合理
        懷疑之存在，自難遽將被告庚○○論以強盜罪。此外，本院復查無其他積極
        證據足資證明被告庚○○有公訴人所指之強盜之犯行，其不能證明被告犯罪
        ，依法應諭知無罪之判決。原審未予詳加推求，遽對被告論罪科刑，尚有未
        合。
乙、被告丙○○部分、
（一）、公訴意旨另認被告丙○○與被告庚○○共同意圖為自己不法之所有，其二人
        於用餐時趁機以不明藥物迷昏壬○○，用餐完畢後，由被告庚○○帶同壬○○離開集客餐廳，被告丙○○則與丁○○、黃姓代書離開，但被告丙○○仍
        滯留在陽明山區內接應庚○○，庚○○並於當日晚間十一時三十九分二十六
        秒至十一時四十八分四十九秒間之某時，將自己之門號為00000000
        00號行動電話（手機序號為000000000000000）與丙○○
        所有之門號為0000000000號行動電話（手機序號為000000
        000000000）之ＳＩＭ卡互相交換使用，之後即由手機序號為00
        0000000000000手機之ＳＩＭ卡使用乙手機之機具，因認被告
        丙○○亦涉有前揭普通強盜罪嫌，並與被告庚○○具有犯意之聯絡及行為之
        分擔，為共同正犯云云。
（二）、公訴人認被告丙○○亦共同涉有前開普通強盜之犯行，無非係以１、壬○○
        於用餐時，即已開始陷入昏迷狀態，被告丙○○竟不以為意，並稱壬○○始
        終清醒；２、被告丙○○當天攜帶二支行動電話，其中手機自九十年二月二
        十七日晚間七時三十一分七秒至同日晚間十一時三十九分二十六秒間，密接
        通話之基地臺位置，多集中在臺北市○○區○○路三００巷三之一號水塔，
        嗣後該行動電話與庚○○所有之手機之ＳＩＭ卡互換使用，自同日晚間十一
        時四十八分四十九秒起，即由號為000000000000000手手機
        之門號使用序號為000000000000000手機機具，而被告丙○○前於檢察官偵查中供稱手機序號為000000000000000手機
        係由黃姓代書借用，嗣於九十一年七月四日於原審審理時，對於究竟係交換
        行動電話機具或ＳＩＭ卡或整支行動電話、究竟交予何人使用等情節，供述
        反覆不一，可見其稱將序號為000000000000000手機交予黃
        姓代書使用一節，為不足採，該手機應仍由其使用中，反而是其所攜帶之另
        一支門號為0000000000號行動電話交予他人使用，依上述基地臺
        之位置，及曾與庚○○交換ＳＩＭ卡使用等情觀之，被告丙○○於離開「集
        客餐廳」後仍滯留陽明山區，且曾與被告庚○○碰面，足見其擔任接應庚○○之角色；３、參以在便利超商之錄影帶中與被告庚○○挽手離去之女子並
        非壬○○，而被告庚○○強盜得手之財物並未在其身上或壬○○車內發現，
        顯然有人接應處理該批財物等為論據。
（三）、惟查：
  　１、被害人壬○○於離開「集客餐廳」時，雖出現走路不穩要人扶，像是喝醉的
        情形，但尚未昏迷，且係其駕車搭載庚○○離去等節，已如前述，檢察官認
        壬○○在用餐時即已陷入昏迷狀態，顯有誤會，且壬○○於離開「集客餐廳
        」時，尚詢問丙○○等三人為何不一起搭其便車離開（見同上五二０八號偵
        查卷第三十一頁反面之九十年三月八日警訊筆錄），因而被告丙○○認壬○○於離開餐廳當時並不致於昏迷，故不以為意，即難苛責。
    ２、被告丙○○於離開「集客餐廳」後，應有與乙○○見面一節，業據證人乙○○於原審時證稱：「（提示偵卷八十一頁之通聯記錄）（九十年二月二十七
        日與0000000000號於晚間九點十八分、九點三十八分及九點五十
        五分通聯，是否記得和誰通話？）和丙○○通話，（當天晚上你們有無碰面
        ？）應該是有，是在中信的咖啡廳見面，喝喝咖啡就走了，（當日是何時碰
        面？）約是十點多至十一點左右，（你們當日在該處碰面約花多久時間？）
        約半小時左右，（何時離開咖啡廳？）應是談了半小時左右，正確離開的時
        間忘了，（你一共和丙○○在中信咖啡廳見面幾次？）約二、三次，（是否
        只要當日和丙○○有打好幾通電話聯絡，就會出去碰面？）是的，（所謂好
        幾通是幾通？）大部份打二通以上的電話就會見面，機率較高約十次有八次
        （見原審卷第二０三至第二０七頁訊問筆錄）等語可證，雖然證人乙○○與
        被告丙○○經隔離訊問之結果，就其二人見面後談話內容之些微細節之陳述
        稍有出入，惟此顯因時隔一年餘，就枝微末節之記憶日趨模糊，本屬正常，
        而依其二人電話聯絡之過程、見面之時間、地點等主要情節之基本事實之陳
        述均相吻合，嗣證人乙○○於本院證稱：「（你那天有跟丙○○通電話？）
        對。
    　　（當天是你約她還是她約你喝咖啡？）剛開始是我約她的」等語（見本院九
　　　　十一年十二十日調查筆錄）。足認被告丙○○於離開「集客餐廳」後，當晚
　　　　十點多至十一點，在中信的咖啡廳與證人乙○○見面談話半小時，難指為不
　　　　實。
    ３、依通聯紀錄顯示，九十年二月二十七日晚間九時五十二分，證人戊○○以其
        使用之0000000000號行動電話與庚○○所使用之序號為0000
        00000000000手機聯絡，同日晚間十時零分及十一時九分，庚○○均以相同之序號為000000000000000手機回覆戊○○，嗣
        於同日晚間十一時三十九分二十六秒至十一時四十九分十六秒之間，雖有乙
        手機之ＳＩＭ卡使用丙手機之機具、丙手機之ＳＩＭ卡使用序號為0000
        00000000000手機之機具之情形，之後於九十年二月二十八日凌
        晨零時四十二分及四十五分，庚○○即以其所有之序號為00000000
        0000000手機之機具搭配使用丙○○所有之序號為00000000
        0000000手機（門號為0000000000號）之ＳＩＭ卡與戊○○聯絡，就此情形，充其量僅能證明被告庚○○於九十年二月二十七日晚間
        十一時四十九分十六秒之後，持其所有之序號為000000000000
        000手機之機具搭配使用丙○○所有之手機序號為0000000000
        00000手機（門號為0000000000號）之ＳＩＭ卡對外聯絡，
        尚無從證明被告丙○○之後即持其所有之序號為000000000000
        000手機之機具搭配使用庚○○所有之序號為000000000000
        000手機（門號為0000000000號）之ＳＩＭ卡，自難以此推斷
        被告丙○○有在公訴人所指之時間與庚○○交換手機內之ＳＩＭ卡。況依前
        述，被告丙○○於離開「集客餐廳」後，確與乙○○見面，則其顯難於短時
        間內趕回陽明山上與庚○○見面並交換ＳＩＭ卡，又丙○○當天既攜帶二支
        行動電話，從而其中一支行動電話即手機序號為000000000000
        000手機於離開時不知被那位友人借去使用，尚不悖於情理，並依通聯紀
        錄顯示，確實有丙○○所使用之0000000000號行動電話分別於九
        十年二月二十八日凌晨四時十三分二十三秒及四十七分十八秒左右撥打00
        00000000門號之紀錄，此亦核與丙○○所稱在凌晨四點多左右打二
        通電話至0000000000門號之說詞相符，應認被告丙○○辯稱手機
        序號為000000000000000手機被他人借用一節，堪予採信，
        因而被告庚○○自行將其所有之序號為000000000000000手
        機之機具搭配其所取得之序號為000000000000000手機之Ｓ
        ＩＭ卡使用，即並非不可能。再者，被告丙○○當晚在離開「集客餐廳」之
        前，多次持用丙手機對外聯絡，因而當時行動電話基地臺之位置在「集客餐
        廳」附近之行義路三００巷三之一號水塔，洵屬當然，本件在缺乏確切積極
        證據證明被告丙○○有在公訴人所指之時間與庚○○交換序號為00000
        0000000000手機、序號為000000000000000手機
        內之ＳＩＭ卡之情形下，公訴人竟率指被告丙○○是將其所攜帶之另一支門
        號為0000000000號行動電話交予他人使用，序號為000000
        000000000手機應仍由其使用，並曾與庚○○交換ＳＩＭ卡，被告
        丙○○於離開「集客餐廳」後仍滯留陽明山區，且擔任接應之角色云云，均
        屬推理臆測之詞，並無確實證據以實其說。
（四）、綜上所述，本件尚乏確據證明被告丙○○與庚○○共同犯罪，更難以臆測之
        詞，率予推斷被告丙○○有何參與以不明藥物迷昏壬○○並強盜財物之計劃
        或實施行為，公訴意旨逕認其與被告庚○○就強盜犯行具有犯意之聯絡及行
        為之分擔云云，自有未洽。此外，復查無其他積極證據，足資證明被告丙○○有公訴人所指之本件普通強盜犯行，因認不能證明其犯罪，依前揭說明，
        應為其無罪之諭知。
六、綜上所述，本院復查無其他積極證據足資證明被告庚○○、丙○○等二人有何公
    訴人所指之強盜犯行，就被告丙○○復查無其他積極證據證明其犯罪，均應渠等
    無罪之判決，原審就被告庚○○部分認其意圖為自己不法之所有，以藥劑至使不
    能抗拒，而取他人之物，所犯修正後刑法第三百二十八條之普通強盜罪，予以論
    罪科刑，即非允當，而公訴人循告訴人之請求以被告庚○○量刑過輕，指摘原判
    決不當，固無理由，然被告上訴否認強盜犯行，指摘原判決認其係乘被害人壬○○陷於昏迷至使不能抗拒之狀態取走被害人財物之部分係屬不當，尚難認無理由
    ，則原判決關於被告庚○○部分既有可議，自應由本院予以撤銷，另為被告庚○○無罪之諭知。而就被告庚○○所涉竊盜部分，應於本案確定後另行移送檢察官
    偵辦如前述。至原審就被告丙○○部分，認無證據足資證明被告丙○○犯罪，而
    為無罪之判決，經核尚無不合，公訴人提起上訴，認被告丙○○應與被告庚○○
    共犯強盜犯行，而指摘原判決此部分不當，尚難認有理由，應予駁回。
據上論斷，應依刑事訴訟法第三百六十八條、第三百六十九條第一項前段、第三百六
十四條、第三百零一條第一項，判決如主文。
本案經檢察官洪泰文到庭執行職務。
中　　　華　　　民　　　國　　九十二　　年　　　一　　　月　　　六　　　日
                              臺灣高等法院刑事第二十一庭
                                  審判長法  官
                                        法  官
                                        法  官
一、訊據被告庚○○固坦承於九十年二月二十七日晚間七時許，有邀請壬○○至臺北
    市○○區○○路三００巷五號之集客餐廳用餐，席間尚有丙○○、丁○○及一位
    黃姓代書等友人作陪，餐畢，由壬○○開車載伊上陽明山，並在格致路一七五號
    前停車，之後伊下車至斜對面之統一超商購買飲料及牙膏等物品，約五至十分鐘
    ，並打電話給朋友，打完電話，壬○○就從車上過來說皮包不見，二人在車上及
    四週尋找未果，隨即返回集客餐廳尋找，亦無著落，便偕同壬○○前往山仔后派
    出所報案，報案之後又再次前往集客餐廳詢問皮包下落等情不諱，惟矢口否認涉
    有前揭強盜犯行，辯稱：我與壬○○認識很久，怎麼會去對她下藥強盜她的財物
    ，她當晚一直都很清醒，她所述與事實不符，是壬○○叫我到統一超商買飲料及
    日用品，後來壬○○說她的東西掉了，我很自然的反應要她回集客餐廳找，之後
    我和壬○○約一點多開車去報案，她開車開得很快，我報案時沒有主導報案，我
    也不知她掉了什麼東西，我沒有看到什麼東西，我還說她怎可以懷疑我，所以我
    要她一起去報案，我當時不想解釋太多，所以才會要一起去報案，至於壬○○之
    手機，我以為是我的手機云云。經查：
  (一)被害人壬○○與被告庚○○、丙○○及丁○○、某黃姓代書等人在前揭集客餐廳
    餐敘後，嗣於翌日凌晨，在臺北市○○區○○路一七五號前停車處，從駕駛座清
    醒時，即發現前開財物被人取走之事實，迭據被害人壬○○於警訊、檢察官偵查
    及本院審理中指述：「要離開時我已意識不清，我也不知我是如何離開餐廳的，
    當我再度清醒時，：：：我發現我獨自一人坐在我自小客內之駕駛座上，而熊某
    獨自一人站在格致路一七五號對面便利超商門口旁邊，而我發現我身上所有之財
    物均已不見，（妳離開集客餐廳後至格致路一七五號前這一段時間內，妳意識狀
    態為何？）我意識昏迷，但我可感覺有人在脫我身上的東西，但我想反抗卻無力
    反抗（見偵字第五二０八號偵查卷第二十七頁正、背面警訊筆錄）；我入座後，
    就先喝果汁，然後立即用餐（那時已二十時許肚子很餓），約五十分鐘後開始覺
    得精神恍惚（見同上偵查卷第三十四頁背面警訊筆錄）；用餐完我駕駛我所有之
    自小客乘載熊某離去，沿紗帽路至格致路一七五號前，熊某大聲喊叫在該址停車
    ，我將車停妥後，不知不覺昏睡，我醒來發現我身上的財物不見；我懷疑庚○○
    是在我飲用之飲料內下安眠藥，趁我在格致路一七五號前昏睡時拿取我的財物（
    見同上偵查卷第一五八頁正、背面、一五九頁正面警訊筆錄）；用餐至當晚二十
    一時許，我覺得很累精神不舒服，所以就各自的離開，之後我一直失去意識，一
    直到二十八日的凌晨我突然從車上（我自己的車子ＢＪ─七七二三自小客）醒過
    來，當時我車子是停於陽明山格致路一七五號之統一超商斜對面，潛意識中我發
    現車上身旁的手提包及身上的手錶及鑽戒已經不見了；我懷疑是庚○○在搞鬼，
    當天約我一起吃飯，在飲料中可能下了迷藥，所以於結束飯局後，我就一直精神
    不濟，中間約三、四個鐘頭我一片空白（見同上偵查卷第一六二頁正面、第一六
    三頁正面警訊筆錄），我是在集客餐廳吃到一半時就神智不清，只聽到旁邊有人
    叫我去洗溫泉；在格致路的一家統一超商的斜對面約一個紅綠燈遠的地方才醒來
    ，我醒來時我在駕駛座上，然後我打開車門問庚○○說我的皮包怎麼不見了，他
    說可能他下車之後被人偷走了（見同上偵查卷第一五六頁正、背面檢察官偵訊筆
    錄）；我離開餐廳約九、十點左右，之後我全沒有記憶，我醒過來時已在格致路
    超商的對面，我發現我坐在駕駛座上，身上很多物品均不見了，庚○○不在車上
    ，在對面超商門口旁邊，我跟他說東西不見了，庚○○主動跟我說要到派出所報
    案，他說東西是在他離開車上時不見的（見本院九十年九月十四日訊問筆錄）」
    等語詳盡。
  (二)被害人壬○○確實於餐畢離開集客餐廳時已顯精神恍惚，須人攙扶之狀態，終至
    完全昏迷而無力抗拒他人取走身上之財物，且其清醒發現身上財物不見後，隨即
    返回集客餐廳時，仍如酒醉之人，精神狀態並非很好一節，除據被害人壬○○陳
    述如前外，且被害人壬○○於餐畢離開集客時及發現財物不見後第一次返回集客
    餐廳尋找時，精神狀態均非很好，像是酒醉模樣，須人攙扶等情，核與證人即集
    客餐廳領班己○○○於警訊及本院審理中證述：「（當晚席上情形如何？）席間
    鍾女和熊某曾一起離席二次，第一次離席時，另二男一女要我泡一壺茶給他們，
    並告知我鍾女和熊某一起去洗溫泉，他們要等他們二人，第一次離席約二十至三
    十分，隔了不久，鍾女和熊某又一起出去外面，之後二人再一起進來坐了一下子
    之後，二人就一起離去，而另三人也隨後跟著離去，他們離去時間約為當晚二十
    二時，（席上鍾女之精神狀態如何？何時結帳？熊某之精神狀態如何？）鍾女剛
    進來時人是很清醒，很正常的，在他們第一次離席後再回來，我發現鍾女精神狀
    態已類似酒醉之人，精神恍惚，腳已無法站穩，而一直由熊某扶著，之後就一直
    保持此種狀態，直到結帳離去，第二次離去，也是由熊某扶著出去，再扶著進來
    ，：：：結帳是在鍾女與熊某第一次離去時，由另二男一女所結，熊某從進來一
    直到離去，精神狀態很好，不似有喝酒之人（見同上偵查卷第三十七頁正面），
    （鍾女和熊某離去後，是否有再回來？情形如何？鍾女之精神狀態如何？請詳述
    之）在他們二人結帳離去後，到了二十八日凌晨零時至一時許，他們二人有再回
    來一次，此時鍾女說其皮包不見，問我們有無見到或拾獲其皮包，我們回答說沒
    有，此時鍾女精神狀態不是很好，就像酒醉之人，：：：是由熊某扶著鍾女進來
    （見同上偵查卷第三十七頁背面），（你所謂壬○○有酒醉的情形是如何，可否
    具體描述？），她走路不穩要人扶，像是喝醉的樣子（見本院九十一年七月三日
    審判筆錄）」之情節相符；又被害人壬○○於第一次返回集客餐廳尋找財物未果
    後，迅即前往山仔后派出所報案時，其確無喝酒，但如同飲酒之人，精神狀態不
    是很好一節，業經證人即山仔后派出所受理報案之警員楊鉦斌於檢察官偵查及本
    院審理時證稱：「（她那天去你們那邊報案時之精神狀況如何？）那天她精神不
    是很好，看起來像有喝酒的樣子，但沒有喝酒的情形（見同上偵查卷第一七九頁
    背面）；我們懷疑她有喝酒，因她的眼神很怪，我們有問她，她說沒有喝酒，她
    的精神狀態不好，好像很睏，所以才問她有無喝酒（見本院九十年九月十四日訊
    問筆錄）；（那天壬○○看起來精神不是很好，看起來似乎是有喝酒的樣子，但
    沒有喝酒的情形，是何意？）她看起來就像是有喝酒的樣子，她沒喝酒的情形，
    是她表示她沒有喝酒的習慣，我們也沒有聞到酒味，（你們有無對壬○○做酒測
    ？）我們認為沒有必要，因她根本沒有喝酒，（你沒有聞到酒味是何意？）我和
    她對話時沒有聞到酒味，（對話距離多遠？）約一個手臂長的距離面對面，桌子
    轉角各坐一邊（見本院九十一年六月五日訊問筆錄）」等語無訛；況且被害人壬○○於發現財物不見後第一次返回集客餐廳尋找時，精神狀態尚非很好，須人攙
    扶，但其自山仔后派出所報案後，第二次返回集客餐廳時，其精神狀態已較為清
    醒，係自行走進餐廳，並無他人攙扶之事實，復據證人己○○○於警訊中證述：
    「（鍾女和熊某離去後，是否有再回來？情形如何？鍾女之精神狀態如何？請詳
    述之）在他們二人結帳離去後，到了二十八日凌晨零時至一時許，他們二人有再
    回來一次，此時鍾女說其皮包不見，問我們有無見到或拾獲其皮包，我們回答說
    沒有，此時鍾女精神狀態不是很好，就像酒醉之人，：：：到了凌晨三時許，他
    們二人又再一次回來，說要找皮包，當時鍾女之精神狀態，感覺上就比較清醒，
    當他們第一次再回來時，是由熊某扶著鍾女進來，而最後一次回來時，是一起走
    進來，熊某並沒有扶著鍾女（見同上偵查卷第三十七頁背面）」等語明確；甚且
    被告庚○○於案發當天（即九十年二月二十八日）下午打電話給戊○○時，尚告
    知壬○○有酒醉皮包不見一事，此情業據戊○○於警訊中證稱：「二月二十八日
    下午，熊某又打電話給我，我問他搞什麼鬼，他說他們昨天喝酒，有一個女的醉
    了，皮包不見了，損失二百萬，然後他們一起去報案（見同上偵查卷第二十二頁
    正面警訊筆錄）」等語即明，顯見被告庚○○亦認壬○○有如酒醉之情形，其辯
    稱：壬○○當晚一直都很清醒一節，已有不實。綜核上述，足見被害人壬○○確
    有因不明藥劑之作用，致先陷於精神恍惚，終至完全昏迷而不省人事，之後因藥
    力消退而甦醒，於甦醒時仍恍惚，再隨著時間之經過而逐漸清醒，且被害人壬○○於抵達集客餐廳時精神狀況正常，嗣於餐敘當中始呈現精神恍惚之狀態，並可
    排除係因飲酒所造成，顯見其指訴用餐時飲料中被下迷藥，洵非無據。至於被害
    人壬○○之飲料中究竟被摻入何種藥物，由於壬○○係九十年三月一日始前往行
    政院國軍退除役官兵輔導委員會臺北榮民總醫院做血液及尿液之檢驗，因檢體中
    藥物偵測與病人服藥的劑量及檢體採樣時間均有密切的關係，且礙於檢測方法之
    限制，實驗分析實無法涵蓋所有的藥物成分，因此就壬○○之血液及尿液檢體，
    於尿液檢體之鹼性類藥物分析除檢出咖啡因外，另僅檢出無法判定確認之物質，
    此有上開醫院九十年六月十三日（九十）北總行字第０五五七五號函一份附卷可
    稽，且該無法判定確認之物質，因上開醫院毒物科使用氣相層析質譜儀及薄層層
    析法所檢出，由於無法靠儀器中所提供之國際標準物質成份資料庫做比對，故無
    法得知其特性及完整化學結構，且依其目前之設備，亦無法釐清該物質為何，此
    有前開醫院九十一年七月一日北總行字第九一０六九一八號函一份附卷可佐，因
    此雖然無法藉由血液及尿液之檢驗查知被害人壬○○究係被何種藥物所迷昏，惟
    依上述，其被摻入具有昏迷作用之不明藥劑迷昏之事證，至為明灼。從而，被告
    庚○○之選任辯護人主張無法證明被害人壬○○確有被不明藥物迷昏一節，尚有
    誤會。
  (三)被害人壬○○雖於餐畢離開集客餐廳時已呈現精神恍惚，須人攙扶之狀態，惟本
    院認應該仍係壬○○駕車搭載被告庚○○至臺北市○○區○○路一七五號前停車
    ，之後始陷於昏迷之事實，已據被害人壬○○於警訊中陳明：「用餐完我駕駛我
    所有之自小客乘載熊某離去，沿紗帽路至格致路一七五號前，熊某大聲喊叫在該
    址停車，我將車停妥後，不知不覺昏睡（見同上偵查卷第一五八頁正、背面警訊
    筆錄）」等語可證，且依被告庚○○於警訊及本院審理中供承：「（你們於何時
    用餐完畢離開餐廳？由何人開車？要往何處？壬○○有無拿著皮包？）約二十二
    時三十分許，由壬○○開車載我到陽明山統一超商，約二十三時許到，離席時壬○○有拿著皮包（見偵字第五二０八號偵查卷第九頁正面）；（她開車載你到何
    處？）她載我到山上，她本來要去北投，後來卻開到陽明山，我想她要到哪就到
    哪，一路就往陽明山上開，就沒有去北投，一路上聊天，開車約開了一個小時，
    後來停在半路上，約談了十幾分鐘，後來又開車到超商斜對面，第二次停車時約
    十二點多（見本院九十一年二月二十二日訊問筆錄）」等語，已見被告庚○○均
    供承確係壬○○開車不移，況自集客餐廳至臺北市○○區○○路一七五號前停車
    處雖僅短短七公里之路程，由於壬○○於離開餐廳時已有精神恍惚之情形，致其
    因此開車緩慢，中途並休息十餘分鐘，遂於一個多鐘頭後始到達上開停車處，尚
    無悖於情理；再對照被害人壬○○於前開停車處甦醒並發現身上財物不見後，隨
    即駕車返回集客餐廳尋找，此時其仍如酒醉之人，精神狀態並非很好，須人攙扶
    ，已於前述，則其於甦醒之初，精神狀態仍屬恍惚，猶能迅即駕車返回集客餐廳
    ，何況依己○○○證述之情節，壬○○之前於餐畢離開餐廳時雖有精神恍惚之情
    形，但尚非陷於完全昏迷之狀態，顯見其並非毫無能力駕車；又被害人壬○○一
    再陳明於清醒時，確實坐在駕駛座上，並參以被害人壬○○自承：「要離去時我
    有問庚○○其餘三人為何不一起搭我的車離開（見同上偵查卷第三十一頁背面）
    ；我絕對不會把我的車子給別人開（見本院九十一年四月十日訊問筆錄）」等語
    ，佐以證人即通知壬○○於九十年二月二十八日晚間八時三十分許前來製作筆錄
    之臺北市政府警察局北投分局永明派出所（按係集客餐廳之管轄派出所）之承辦
    警員林高雄證稱：「（壬○○有無提到她停車的情形？）重建現場時，她有想起
    來她有走過這條路（見本院九十年九月十四日訊問筆錄）」等情，益見被害人壬○○前揭警訊中陳述用餐後駕駛其所有之自用小客車搭載被告庚○○離去，沿紗
    帽路至格致路一七五號前，被告庚○○大聲喊叫其在該處停車，車停妥後，即昏
    迷之情節，符合事實，應堪採信。至被害人壬○○嗣後雖改稱：在集客餐廳吃到
    一半時就神智不清，我怎麼出餐廳都不曉得，更不可能開車等語，衡情壬○○於
    餐畢離開餐廳時即呈現精神恍惚之情形，並於停車後隨即陷於昏迷狀態，則其於
    接近昏迷前之經過細節，殊難苛求精確詳實記憶，且其就該接近昏迷前之特定經
    過細節，亦往往因時隔日久而漸趨模糊，從而此部分細節之陳述縱稍有歧異，本
    屬情理之常，況被害人之指述雖有部分前後不符，究以何者為可採，法院原得本
    於調查證據之結果予以判斷，非謂一有不符或矛盾，即逕認其全部均不足採，只
    要其對基本事實之陳述，與真實性無礙時，該部分之陳述即非不得採信，本件依
    前開證據所示，足以認定上開主要情節，故被害人壬○○此部分歧異之陳述，並
    無礙於主要情節之認定，且此部分歧異之陳述，與前揭證據不符，自難作為認定
    事實之依據，故檢察官認被告庚○○於用餐時即將壬○○迷昏至使不能抗拒，並
    於用餐完畢時，被告庚○○駕駛壬○○所有之自用小客車載已呈昏迷狀態之壬○○至格致路一七五號前停車等情，即有未合，且起訴書逕認被告庚○○在集客餐
    廳停車場於壬○○所停放之自用小客車內，乘壬○○昏迷之狀態，取走其財物一
    節，亦有未洽。
  (四)被害人壬○○因昏迷不省人事，至使不能抗拒，被取走財物，確實損失上開財物
    等情，亦據其指述歷歷（見同上偵查卷第二十七頁背面、第三十三頁背面），並
    有其提出之前揭勞力士手錶、鑽戒及黃寶石戒指之保證書影本各一份在卷可參（
    見同上偵查卷第一九五頁至第二０一頁），且壬○○確有攜帶前揭名貴之鑽錶、
    鑽戒赴宴一節，並經其於警訊中陳述：「（妳為何要帶如此多價值之東西外出？
    ）庚○○叫我帶這些東西去炫耀給他的朋友看，我覺得熊某是有計劃的（見同上
    偵查卷第二十八頁正面），（你於二月二十七日晚間，為何會配戴勞力士鑽錶、
    鑽戒前往集客餐廳用餐？）庚○○於二月二十七日下午四時二分打電話給我稱：
    『黃代書、丙○○、丁○○等人要請我吃飯，尤其是黃代書的女友丙○○很喜歡
    我的鑽戒、勞力士鑽錶，所以待會赴宴時要配戴勞力士鑽錶、鑽戒等貴重物品。
  』（見同上偵查卷第三十四頁背面）；在發生事情的前幾天，熊某一直說我的鑽
    戒要配一個台座，所以曾經帶我到珠寶店去，而且當天要吃飯還一直要我把鑽錶
    及鑽戒帶在身上，說他有朋友想見識一下，基於上述之種種原因，我敢肯定是熊
    某拿走我這些財物（見同上偵查卷第一六三頁正面）」等語詳明，況衡情被害人
    壬○○與被告庚○○素無嫌隙，要無故為攀誣虛捏之虞，且依被告庚○○於檢察
    官偵訊時供稱：「她第一次洗完澡之後，就沒有把鑽戒、手錶等東西放在手上了
    （見同上偵查卷第一二九頁背面）」等語，可見被告庚○○當日亦曾看見被害人
    壬○○配戴前開鑽戒及手錶，否則被告庚○○何出此言，再依證人戊○○前揭證
    述：「二月二十八日下午，熊某又打電話給我，我問他搞什麼鬼，他說他們昨天
    喝酒，有一個女的醉了，皮包不見了，損失二百萬，然後他們一起去報案（見同
    上偵查卷第二十二頁正面警訊筆錄）」等情，顯見被告庚○○亦認被害人壬○○
    確有損失相當於二百萬元之鉅額財物；又被害人壬○○於餐畢離開餐廳時，有拿
    皮包，車鑰匙應是放在皮包內等情，亦經被告庚○○供明在卷（見同上偵查卷第
    九頁正面及本院九十一年二月二十二日訊問筆錄），且被害人壬○○於到達集客
    餐廳時，確實將車鑰匙放在皮包的暗袋內一節，並經壬○○陳明無訛，顯見被害
    人壬○○當日帶有隨身皮包，則其將前揭信用卡等物品，放在隨身皮包內，本不
    足為奇。綜上，被害人壬○○指訴確實損失前開財物，並非無據，因而被告庚○○之選任辯護人主張無法證明被害人壬○○當日確有攜帶前開財物云云，尚不足
    採。
  (五)又被害人壬○○於前開停車處甦醒後，發現財物不見時，除在車上及四週尋找，
    並立即返回集客餐廳尋找，均無著落後，隨即前往臺北市政府警察局士林分局山
    仔后派出所報案，報案當日（即九十年二月二十八日）凌晨二時五十分許壬○○
    之警訊筆錄雖記載：於離開餐廳時，發現我隨身之黑色皮包失竊（見同上偵查卷
    第一六０頁背面）等語，此部分非但與前揭證據不合，且果若於離開餐廳時，即
    已發現皮包失竊，則皮包內之車鑰匙亦將隨同失竊，如此壬○○與庚○○二人將
    如何啟動車輛駕車離開餐廳，又為何不立即在集客餐廳加以尋找，竟在格致路一
    七五號前停車再返回餐廳尋找，均有悖於事理；再者，被害人壬○○於上開時間
    報案時神智尚未完全恢復，已如前述，因其無法清楚陳述被害經過，故大部分內
    容由庚○○在旁引導，並推測於離開時就已失竊，而據以製作警訊筆錄之經過情
    形，亦經證人楊鉦斌警員於檢察官偵查及本院審理中證述：「我還有開車載庚○○去現場看，壬○○留在所裡，：：：庚○○在派出所及現場都有說他研判可能
    是壬○○在車上睡覺時窗戶沒關被小偷竊走（見同上偵查卷第一八０正面）；（
    鍾女陳述報案經過時，言談是否流利？）講話不是很流利，說的不清楚，大部分
    由庚○○說，（鍾女的東西失竊，是何人所說？）他們二人一起說，推斷原因可
    能是失竊，大部分由庚○○說，（做筆錄的陳述是何人主導？）二人均有說，由
    庚○○主導，（當時筆錄製作，寫離開時就已失竊是何意？）是我們推論的（見
    本院九十年九月十四日訊問筆錄）」等情明確，足認上開警訊筆錄記載之內容，
    係被害人壬○○甫發現財物不見，並因神智尚未完全恢復，致無法完整陳述被害
    經過，被告庚○○又在一旁引導，彼此所推論之詞，且與前開證據不符，自難作
    為認定事實之基礎，亦無法以之為被告庚○○有利之認定，從而被告庚○○之選
    任辯護人以此指摘被害人壬○○前後陳述有不一之處，應不可採信等語，洵非的
    論。
  (六)本件被告庚○○確實有於事實欄所述之先於九十年二月二十八日凌晨零時十三
    分十秒進入前開統一超商購買二瓶瓶裝物品，於十四分三十五秒到櫃台結帳，於
    十五分三十五秒走出統一超商；再於同日凌晨零時二十九分四十八秒第二次進
    入統一超商，購買一瓶水、紙盒裝之物品及其餘物品，於三十一分二十秒在櫃台
    前等候結帳，於三十二分十五秒時輪到庚○○結帳，於三十三分十九秒結帳完畢
    離開店門；又於同日凌晨零時四十分五十五秒時站在統一超商店門口，左手持
    手機講電話，邊講邊走入統一超商店內，於四十二分十八秒時未至櫃台結帳即走
    出店門外；庚○○最後於同日凌晨零時四十六分十二秒時再度走入統一超商店
    內，於四十六分五十三秒至櫃台結帳，於四十七分十三秒走出店門，等先後四次
    進出上開統一超商之事實，且其於同日凌晨零時四十七分十三秒走出上開統一超
    商門口後，隨即稍微往右走到統一超商門前之人行道上等候，並於零時四十七分
    二十九秒時往統一超商之左邊（即壬○○停車之方向）走過去，於二秒鐘後（按
    即同日凌晨零時四十七分三十一秒時）有一身穿裙子（裙子長度到膝蓋上方，衣
    服顏色無法辨別，髮型也看不出來）、中等身材之不詳姓名成年女子，從統一超
    商門口的左邊往庚○○的方向走過來，於二秒鍾後（按即同日凌晨零時四十七分
    三十三秒時）與被告庚○○在統一超商門前會合碰面，該名女子即以右手勾住庚○○之左手，挽手往統一超商門口的左邊（按左邊即壬○○停車之方向）走過去
    等事實，業經本院分別於九十一年三月二十二日、同年七月三日勘驗扣案之上開
    統一超商所攝製之錄影帶無訛，並製有勘驗筆錄可稽。被告庚○○既有於上開時
    間先後四次進出上開統一超商，其中第一、二、四次並有購物之事實，顯見其於
    警訊中供稱：「〔你於二月二十八日零時十一分許到一時許返回集客餐廳，這段
    期間，你在陽明山格致路（統一超商）作何事？〕在車上與壬○○聊天，因壬○○口渴要求我下車到超商買飲料給她喝，我才下車兩分鐘，鍾女就跑到超商告訴
    我說她皮包掉了，我就開始幫鍾女找皮包（見同上偵查卷第十頁正面）」之情節
    要與事實不符，其於本院審理時仍辯稱：壬○○當晚一直都很清醒，是壬○○叫
    我到統一超商買飲料及日用品，後來壬○○就說她的東西掉了云云，自不足採信
    。再者，上開與被告庚○○在超商門前會合並挽手往統一超商門口左邊離去之女
    子，被告庚○○雖稱該名女子即係壬○○云云，惟此節業據壬○○堅決否認，並
    表示其當時應是在車上昏迷中，且查被告庚○○於發現壬○○甦醒後，即向壬○○停車處走過去，壬○○亦向其走來，二人會合點是在距離停車處僅二十二公尺
    、距離統一超商大門達七十六公尺（亦即停車處距統一超商達九十八公尺）之格
    致路路中央，亦據被告庚○○於九十一年五月十三日本院履勘現場時供承明確，
    並製有勘驗筆錄及現場簡圖在卷可按，已見該名女子及壬○○分別與被告庚○○
    之會合點，一為統一超商門前、一為距統一超商大門達七十六公尺之道路中央，
    二者會合點之位置及距離差異甚大；又被害人壬○○一發現被告庚○○即向其告
    知財物不見時，庚○○隨即出言指責壬○○並發生爭吵，此情復經被告庚○○於
    本院審理時自承：「（壬○○表示皮包掉時，你如何處理？）我罵她：『妳人在
    車上，沒有睡覺，妳不是小孩子，我幫你去買東西不到十分鐘東西怎麼可能會掉
    』，我跟她在路上大吵，我們就在車上及車子的四處尋找，都沒有找到東西（見
    本院九十年二月二十二日訊問筆錄），我一走出統一超商她在半路上叫住我，她
    表示她東西不見了，我們就開始吵架（見本院九十一年七月四日審判筆錄）」等
    語不諱，從而壬○○一發現庚○○時即向其告知財物不見，庚○○聞言即予指責
    並進而爭吵，顯非手勾手自超商門口離去之親狀，綜上所述，可見上開與被告
    庚○○挽手離去之女子絕非壬○○，被告庚○○竟猶昧於事實指稱係壬○○，已
    值可疑，又不願陳明該名女子之真實身分供本院查證，益凸顯其不法之意圖，彰
    彰明甚。又本院經勘驗上開錄影帶之結果，尚無法認定該女子係被告丙○○，亦
    乏確切證據證明該名女子與被告庚○○就本件犯行具有犯意聯絡及行為分擔，併
    予敘明。
  (七)又被害人壬○○於前開停車處甦醒後，發現財物不見時，除在車上及四週尋找，
    並立即駕車返回集客餐廳尋找，均無著落後，隨即前往臺北市政府警察局士林分
    局山仔后派出所報案，已如前述，而壬○○甦醒後並未發現當日凌晨零時四十七
    分三十三秒時與被告庚○○在統一超商門前會合碰面後，隨即挽手離去之前開不
    詳姓名女子，並對照被告庚○○所述：「她開車由統一超商開到集客餐廳三分鐘
    就到了，不會超過五分鐘，我還要她慢慢開慢慢找東西，我們到集客餐廳去找找
    看；我很自然的反應要她回集客餐廳找，再後來我和壬○○約一點多開車去報案
    ，她開車開得很快（見本院九十一年七月四日審判筆錄）」等語，足見壬○○應
    係於前開不詳姓名之女子離開現場後始甦醒，之後並駕車快速返回集客餐廳尋找
    財物未果，再於同日凌晨一點多前往山仔后派出所報案，前後時間相合。從而
    ，被告庚○○在壬○○仍處於昏迷不省人事之狀態中，若無不法意圖，理應在旁
    照料守護，惟其竟先後四次進出距離達九十八公尺遠之上開統一超商，更另與前
    開不詳姓名之女子會面，該女子又旋即離開現場，均屬悖於常理，若仍謂無不法
    之意圖，孰能置信！且其欲藉此製造不在場證明，企圖營造他人行竊之假象，並
    乘機得以不明手法隱匿上開贓物之情，昭然若揭。
  (八)依被告庚○○於警訊中供稱：「戊○○要向我借錢，我連絡他到陽明山統一超商
    （見同上偵查卷第九頁背面）」等語，衡情戊○○既然要向被告庚○○借錢，於
    發現被告庚○○時，若無其他重大變故，斷無不上前見面之理，然而戊○○於九
    十年二月二十八日凌晨零時四十分左右，發現被告庚○○在上開統一超商門口，
    竟不敢停車會面，甚至懷疑被告庚○○在做不法勾當，更直覺認為本件係庚○○
    所為等情，業經證人戊○○於警訊、檢察官偵查及本院審理中直陳：「在二十八
    日凌晨零時四十分左右，熊某（按指庚○○）又打電話給我，說他在統一超商內
    ，然後我回答說：『我看到了。』正巧那時我經過該超商，也確實有看到熊某在
    店內，但是我並未下車，而是繼續將車駛向前數百公尺處才停下，此時熊某又再
    打電話給我，我就罵他在搞什麼鬼（因為我心裡害怕他在做不法勾當），他叫我
    不要生氣，再等一等（見同上偵查卷第二十一頁背面警訊筆錄）；（九十年二月
    二十七日那天發生何事？）我那天到台北已經十一點多了，我就一直轉都沒有找
    到『小熊』（按指庚○○）他們，後來我車子經過一家7-11便利商店前有看到他
    ，因為我當時心裡害怕，不知他們在做什麼，所以沒有下車與他們相見（見偵字
    第三八六一號偵查卷第十九頁正面檢察官偵訊筆錄）；（你在偵查筆錄中是否曾
    說因害怕所以沒有下車？）我有這麼說，我不知道他們在搞什麼鬼（見本院九十
    年十月十六日訊問筆錄）；（二月二十八日後，你是否仍曾與庚○○聯絡？內容
    為何？）二月二十八日下午，熊某又打電話給我，我問他搞什麼鬼，他說他們昨
    天喝酒，有一個女的醉了，皮包不見了，損失二百萬，然後他們一起去報案，我
    就跟他說你賺翻了，先借點錢用用（見同上五二０八號偵查卷第二十二頁正面警
    訊筆錄）；（你第二次警訊筆錄供稱：「你跟庚○○講他賺翻了，先借點錢用用
    。」你是否知情壬○○遭強盜案與庚○○有關？是否為庚○○強盜壬○○之財物
    ？你為何會如此向庚○○講這些話？）我不知道庚○○是否有涉及壬○○被強盜
    案，因為我直覺，壬○○被強盜案是庚○○所為，才會講這些話，（你為何會直
    覺庚○○有涉及壬○○被強盜案？）因為庚○○不務正業，且賭博，庚○○也輸
    了不少錢，所以我直覺認為庚○○有涉及壬○○被強盜案（見同上五二０八號偵
    查卷第二十四頁警訊筆錄）」等情不諱，亦見被告庚○○當時之行跡殊值可疑，
    並非單純在超商購物可堪比擬。
  (九)被告庚○○確實將壬○○所有之前揭甲手機交給戊○○使用，戊○○得知警方追
    查該手機後，旋將該手機丟入基隆河之事實，亦經證人戊○○於警訊及檢察官偵
    查中證述：「〔你如何擁有摩托羅拉牌（機型Ｖ三六八八、序號0000000
    00000000按即甲手機）之行動電話？〕是庚○○送給我的，（熊某是於
    何時？何地？何情況下將該行動電話交予你使用？）三月初左右，我跟熊某約在
    國父紀念館見面，我欲向他借錢，此時我原有之行動電話正巧沒電發出聲響，熊
    某便從口袋拿出該行動電話贈送給我，（你於何時開始使用該行動電話至何時？
    ）我是從三月七日開始使用，一直到警方三月二十八日至辛○○家欲查扣該行動
    電話時才未使用，（該支行動電話現在何處？）在警方來過之後（三月二十八日
    ）當日晚上，我因害怕，便騎車至基隆市八堵區過港橋上將該支行動電話往基隆
    河丟棄（見同上五二０八號偵查卷第二十頁正、背面警訊筆錄）；（你說摩托羅
    拉手機如何來？）庚○○於九十年三月七日給我，在臺北國父紀念館，時間是中
    午，我手機因為沒電，他就送給我（見同上三八六一號偵查卷第十八頁背面檢察
    官偵訊筆錄）」等語詳實，並核與被告庚○○於警訊中供述：「〔你何時？何地
    ？將壬○○被強盜之贓物行動電話（摩托羅拉Ｖ三六八八）交付給戊○○？〕於
    三月七日或八日（詳細日期忘記），在國父紀念館交付給戊○○（見同上五二０
    八號偵查卷第十頁背面）」等情相符，可見被害人壬○○在昏迷當中，其所有之
    前揭甲手機，確係遭被告庚○○取去。被告庚○○雖辯稱：我在車上我座位前的
    冷氣出風口的檯面上撿到Ｖ三六八八手機，我以為是我的，我就放在自己的口袋
    裡，我回家之後才發現不是我的，我有帶二支去，我以為那支是我的（見同上五
    二０八號偵查卷第十頁背面、第一三九頁正面、本院九十一年二月二十二日訊問
    筆錄）云云，惟壬○○所有之前開手機係放在遭強盜之皮包內一節，業經壬○○
    於警訊及檢察官偵查中陳稱：「（你所損失之物品行動電話型式Ｖ三六八八，赴
    集客餐廳時，你置於何處，且妳平時外出時會把手機置於何處？）我放在遭強盜
    之皮包內，且我平常外出時，都會把手機置於皮包內，不會亂丟（見同上五二０
    八號偵查卷第三十五頁正面）；（妳摩托羅拉手機放在那裡？）放在皮包內（見
    同上五二０八號偵查卷第一五七頁正面）」等語明確，已見被告庚○○辯稱係在
    車上其座位前的冷氣出風口的檯面上撿到云云，顯有不實。況依被告庚○○自承
    當日帶二支手機前往，果真在其座位前之冷氣出風口的檯面上撿到壬○○所有之
    甲手機，則其將無端擁有三支手機，在此情況下，殊無不知該支手機應係壬○○
    所有之理，且本院於九十一年二月二十二日調查時，以此質問被告庚○○，始推
    諉稱：其原有之其中一支手機，於其下車時放在車上，放在車上的東西都掉了，
    其不知該手機之去向（見本院九十一年二月二十二日訊問筆錄）等語，然而被告
    庚○○自警訊、檢察官偵查迄本院調查中，之前從未曾供稱其當時有掉落一支手
    機之情事，衡之常理，被告庚○○當時若亦有掉落手機，則其自警訊、檢察官偵
    查迄本院調查中，前後歷經多次訊問，豈有不加以說明之理，顯見上開推諉之詞
    ，係因本院質問其矛盾之處時，為圓謊文飾之說詞，足認被告庚○○辯稱：上開
    手機是在車上撿到，誤為其所有云云，殊屬悖於情理，實難採信。
  (十)按認定犯罪事實，所憑之證據，並不以直接證據為限，即綜合各種間接證據，本
    於推理作用，為認定犯罪事實之基礎，如無違背一般經驗法則，尚非法所不許（
    最高法院四十四年台上字第七０二號判例意旨參照）。綜上證據及情節，本件被
    害人壬○○應被告庚○○之邀約聚餐，於離開餐廳時，已有精神恍惚之情，隨即
    由庚○○一人陪同壬○○離去，之後壬○○即陷於昏迷不省人事之狀態，並因而
    被他人取走前揭財物，而皮包內之手機一支又確為被告庚○○所取去，足認被告
    庚○○確有於壬○○昏迷時接觸其財物之機會，並確實取走其財物，被告庚○○
    之犯行，已極灼然，所辯各節，顯係飾詞圖卸，俱不足採，其事證明確，犯行堪
    以認定。
二、按被告庚○○之盜匪行為係在懲治盜匪條例尚未經公布廢止前，上開條例自為被
    告庚○○行為時所應適用之法律，且懲治盜匪條例乃修正前刑法（修正係指民國
    九十一年一月三十日修正、增訂之刑法）之特別法，依特別法優於普通法之法律
    適用原則，自應適用懲治盜匪條例論處，無適用修正前刑法之餘地。又懲治盜匪
    條例之廢止，與刑法強盜、擄人勒贖及其結合犯等相關條文之修正及增訂，係立
    法院於同一日經三讀通過，並經總統於九十一年一月三十日同日公布施行，揆其
    修正及增訂之立法目的，乃在以修正後之刑法取代上開條例，避免修正前之刑法
    在懲治盜匪條例廢止時發生中間法之效力，故懲治盜匪條例雖係廢止，然因廢止
    前後，被告庚○○之前揭犯行在行為時至裁判時均有刑罰規定，亦即由修正後之
    刑法取代懲治盜匪條例，因而懲治盜匪條例之廢止，自屬刑法第二條第一項之行
    為後法律有變更，而非刑事訴訟法第三百零二條第四款、第三百八十一條、第三
    百九十三條第四款所稱之「刑罰廢止」，亦無所謂因懲治盜匪條例之廢止而應回
    復適用修正前刑法相關條文之餘地，依上開說明，被告庚○○之盜匪行為，本院
    於九十一年二月一日以後裁判時，依刑法第二條第一項規定，並參酌最高法院五
    十一年度臺上字第二一七九號判例要旨，自應就其行為時有效之懲治盜匪條例與
    裁判時已修正之刑法予以比較適用（至被告行為時修正前之刑法相關條文，既不
    因懲治盜匪條例之廢止而回復，又非中間法，即無比較適用之餘地）。本件依刑
    法第二條第一項之行為後法律有變更，就行為時有效之懲治盜匪條例與裁判時已
    修正之刑法予以比較適用，以修正後之刑法對被告庚○○較有利，自應適用裁判
    時即修正後之刑法相關規定，先予敘明。核被告庚○○所為，係犯修正後刑法第
    三百二十八條第一項之意圖為自己不法之所有，以藥劑至使不能抗拒，而取他人
    之物之普通強盜罪，公訴意旨認應依修正前之刑法第三百二十八條第一項之規定
    論處，尚有未洽，惟起訴之社會基本事實相同，應依法變更起訴法條。又被告庚○○有如事實欄所述之犯罪科刑及執行完畢紀錄，此有臺灣高等法院檢察署刑案
    紀錄簡覆表在卷可按，其於刑之執行完畢後五年內，再犯本件有期徒刑以上之罪
    ，為累犯，應依刑法第四十七條之規定加重其刑。爰審酌被告庚○○之素行、犯
    罪之手段、所得財物價值、對被害人所生危害非輕及犯後態度等一切情狀，量處
    如主文所示之刑，以資懲儆。
三、公訴意旨另指被告丙○○與被告庚○○共同意圖為自己不法之所有，其二人於用
    餐時趁機以不明藥物迷昏壬○○，用餐完畢後，由被告庚○○帶同壬○○離開集
    客餐廳，被告丙○○則與丁○○、黃姓代書離開，但被告丙○○仍滯留在陽明山
    區內接應庚○○，庚○○並於當日晚間十一時三十九分二十六秒至十一時四十八
    分四十九秒間之某時，將自己之門號為0000000000號行動電話（手機
    序號為000000000000000，以下稱乙手機）與丙○○所有之門號
    為0000000000號行動電話（手機序號為0000000000000
    00，以下稱丙手機）之ＳＩＭ卡互相交換使用，之後即由丙手機之ＳＩＭ卡使
    用乙手機之機具，因認被告丙○○亦涉有前揭普通強盜罪嫌，並與被告庚○○具
    有犯意之聯絡及行為之分擔，為共同正犯云云。按犯罪事實應依證據認定之，無
    證據不得推定其犯罪事實；不能證明被告犯罪者，應諭知無罪之判決，刑事訴訟
    法第一百五十四條、第三百零一條第一項分別定有明文。又事實之認定，應憑證
    據，如不能發現相當證據，或證據不足以證明，自不能以推測或擬制之方法，以
    為裁判基礎；認定不利於被告之事實，該依積極證據，苟積極證據不足為不利於
    被告事實之認定時，即應為有利於被告之認定，更不必有何有利之證據，最高法
    院亦分別著有四十年台上字第八六號、三十年上字第八一六號判例足資參照。次
    按刑事訴訟上證明之資料，無論其為直接證據或間接證據，均須達於通常一般之
    人均不致於有所懷疑，而得確信其為真實之程度，始得據為有罪之認定，若其關
    於被告是否犯罪之證明未能達此程度，而有合理性懷疑之存在，致使無從形成有
    罪之確信，根據「罪證有疑，利於被告」之證據法則，即不得遽為不利被告之認
    定（最高法院七十六年度台上字第四九八六號判例意旨參照）。公訴人認被告丙○○亦共同涉有前開普通強盜之犯行，無非係以：壬○○於用餐時，即已開始
    陷入昏迷狀態，被告丙○○竟不以為意，並稱壬○○始終清醒；被告丙○○當
    天攜帶二支行動電話，其中丙手機自九十年二月二十七日晚間七時三十一分七秒
    至同日晚間十一時三十九分二十六秒間，密接通話之基地臺位置，多集中在臺北
    市○○區○○路三００巷三之一號水塔，嗣後該行動電話與庚○○所有之乙手機
    之ＳＩＭ卡互換使用，自同日晚間十一時四十八分四十九秒起，即由丙手機之門
    號使用乙手機機具，而被告丙○○前於檢察官偵查中供稱丙手機係由黃姓代書借
    用，嗣於九十一年七月四日於本院審理時，對於究竟係交換行動電話機具或ＳＩ
    Ｍ卡或整支行動電話、究竟交予何人使用等情節，供述反覆不一，可見其稱將丙
    手機交予黃姓代書使用一節，為不足採，該丙手機應仍由其使用中，反而是其所
    攜帶之另一支門號為0000000000號行動電話交予他人使用，依上述基
    地臺之位置，及曾與庚○○交換ＳＩＭ卡使用等情觀之，被告丙○○於離開集客
    餐廳後仍滯留陽明山區，且曾與被告庚○○碰面，足見其擔任接應庚○○之角色
    ；參以在便利超商之錄影帶中與被告庚○○挽手離去之女子並非壬○○，而被
    告庚○○強盜得手之財物並未在其身上或壬○○車內發現，顯然有人接應處理該
    批財物等為論據。訊據被告丙○○堅決否認有強盜之犯行，辯稱：伊當天受邀至
    北投集客餐廳用餐，當時帶有二支手機，一支號碼是0000000000號（
    按即丙手機），另一支號碼是0000000000號，在用餐時因生意關係，
    有一直在接聽電話，當天晚上十點多左右用完餐後，伊即與丁○○、黃代書等人
    一起搭計程車下陽明山，當計程車行至北投鬧區時，伊就下車自行搭計程車至中
    信飯店，並與友人乙○○會面，之後回家觀看友人打麻將，至翌日凌晨四點左右
    才發現0000000000號之行動電話不見了，伊心想可能是在離開集客餐
    廳時被他們其中某人拿去使用，至於是由庚○○、黃代書或其他人使用伊不清楚
    ，於是打電話給庚○○，想詢問手機是否為其拿走，未料對方電話一直打不通，
    又以0000000000號手機，撥打0000000000號行動電話，結
    果接的人是黃代書，伊才知道是黃代書將該手機拿走，伊猜想可能是在集客餐廳
    時，黃代書借該電話去打，打完後沒有還伊，伊在案發時根本不在陽明山上，庚○○及壬○○的事伊不清楚，伊絕對沒有參與本案等語。經查：
  (一)被害人壬○○於離開集客餐廳時，雖出現走路不穩要人扶，像是喝醉的情形，但
    尚未昏迷，且係其駕車搭載庚○○離去等節，已於前述，檢察官認壬○○在用餐
    時即已陷入昏迷狀態，顯有誤會，且壬○○於離開集客餐廳時，尚詢問丙○○等
    三人為何不一起搭其便車離開（見同上五二０八號偵查卷第三十一頁背面之九十
    年三月八日警訊筆錄），因而被告丙○○認壬○○於離開餐廳當時並不致於昏迷
    ，故不以為意，即難苛責。
  (二)被告丙○○於離開集客餐廳後，應有與乙○○見面一節，業據證人乙○○於本院
    審理時證稱：「〔問：（提示偵卷八十一頁之通聯記錄）九十年二月二十七日與
    0000000000號於晚間九點十八分、九點三十八分及九點五十五分通聯
    ，是否記得和誰通話？）和丙○○通話，（當天晚上你們有無碰面？）應該是有
    ，是在中信的咖啡廳見面，喝喝咖啡就走了，（當日是何時碰面？）約是十點多
    至十一點左右，（你們當日在該處碰面約花多久時間？）約半小時左右，（何時
    離開咖啡廳？）應是談了半小時左右，正確離開的時間忘了，（你一共和丙○○
    在中信咖啡廳見面幾次？）約二、三次，（是否只要當日和丙○○有打好幾通電
    話聯絡，就會出去碰面？）是的，（所謂好幾通是幾通？）大部份打二通以上的
    電話就會見面，機率較高約十次有八次（見本院九十一年四月十日訊問筆錄）等
    語可證，雖然證人乙○○與被告丙○○經本院隔離訊問之結果，就其二人見面後
    談話內容之些微細節之陳述稍有出入，惟此顯因時隔一年餘，就枝微末節之記憶
    日趨模糊，本屬正常，而依其二人電話聯絡之過程、見面之時間、地點等主要情
    節之基本事實之陳述均相合，足認被告丙○○於離開集客餐廳後，當晚十點多
    至十一點確實有在中信的咖啡廳與乙○○見面談話半小時，檢察官於論告書中指
    尚難依證人乙○○之證詞，認定其二人當晚確有碰面云云，自非可採。
  (三)依通聯紀錄顯示，九十年二月二十七日晚間九時五十二分，戊○○以其使用之0
    000000000號行動電話與庚○○所使用之乙手機聯絡，同日晚間十時零
    分及十一時九分，庚○○均以相同之乙手機回覆戊○○，嗣於同日晚間十一時三
    十九分二十六秒至十一時四十九分十六秒之間，雖有乙手機之ＳＩＭ卡使用丙手
    機之機具、丙手機之ＳＩＭ卡使用乙手機之機具之情形，之後於九十年二月二十
    八日凌晨零時四十二分及四十五分，庚○○即以其所有之乙手機之機具搭配使用
    丙○○所有之丙手機（門號為0000000000號）之ＳＩＭ卡與戊○○聯
    絡，就此情形，充其量僅能證明被告庚○○於九十年二月二十七日晚間十一時四
    十九分十六秒之後，持其所有之乙手機之機具搭配使用丙○○所有之丙手機（門
    號為0000000000號）之ＳＩＭ卡對外聯絡，尚無從證明被告丙○○之
    後即持其所有之丙手機之機具搭配使用庚○○所有之乙手機（門號為00000
    00000號）之ＳＩＭ卡，自難以此推斷被告丙○○有在公訴人所指之時間與
    庚○○交換手機內之ＳＩＭ卡。況依前述，被告丙○○於離開集客餐廳後，確與
    乙○○見面，則其顯難於短時間內趕回陽明山上與庚○○見面並交換ＳＩＭ卡，
    又丙○○當天既攜帶二支行動電話，從而其中一支行動電話即丙手機於離開時不
    知被那位友人借去使用，尚不悖於情理，並依通聯紀錄顯示，確實有丙○○所使
    用之0000000000號行動電話分別於九十年二月二十八日凌晨四時十三
    分二十三秒及四十七分十八秒左右撥打0000000000門號之紀錄，此亦
    核與丙○○所稱在凌晨四點多左右打二通電話至0000000000門號之說
    詞相符，應認被告丙○○辯稱丙手機被他人借用一節，堪予採信，因而被告庚○○自行將其所有之乙手機之機具搭配其所取得之丙手機之ＳＩＭ卡使用，即並非
    不可能。再者，被告丙○○當晚在離開集客餐廳之前，多次持用丙手機對外聯絡
    ，因而當時行動電話基地臺之位置在集客餐廳附近之行義路三００巷三之一號水
    塔，洵屬當然，本件在缺乏確切積極證據證明被告丙○○有在公訴人所指之時間
    與庚○○交換乙、丙手機內之ＳＩＭ卡之情形下，公訴人竟率指被告丙○○是將
    其所攜帶之另一支門號為0000000000號行動電話交予他人使用，丙手
    機應仍由其使用，並曾與庚○○交換ＳＩＭ卡，被告丙○○於離開集客餐廳後仍
    滯留陽明山區，且擔任接應之角色云云，均屬推理臆測之詞，並無確據以實其說
    。
  (四)前開在壬○○甦醒前，與庚○○挽手離去之女子，無法證明係被告丙○○，已如
    前述，衡情若被告丙○○有參與本件強盜犯行，庚○○顯無另與一不詳姓名之女
    子見面之必要，益足證明被告丙○○辯稱其係受邀聚餐，並未參與強盜等語，至
    堪採信。
  (五)綜上所述，本件洵乏確據證明被告丙○○有何參與庚○○前揭普通強盜之行為，
    自難以臆測之詞，率予推斷被告丙○○有何參與以不明藥物迷昏壬○○並強盜財
    物之計劃或實施行為，公訴意旨逕認其與被告庚○○就前揭犯行具有犯意之聯絡
    及行為之分擔云云，自有未洽。此外，復查無其他積極證據，足資證明被告丙○○有公訴人所指之本件普通強盜犯行，因認不能證明其犯罪，依前揭說明，自應
    為其無罪之諭知。
據上論斷，應依刑事訴訟法第二百九十九條第一項前段、第三百條、第三百零一條第
一項，刑法第二條第一項前段、修正後第三百二十八條第一項、第四十七條，判決如
主文。
本案經檢察官譚德周到庭執行職務。
中      華      民      國    九十一    年      八      月      二      日
      臺灣士林地方法院刑事第三庭
                                        法  官  曾  家  貽
右正本證明與原本無異。
如不服本判決，應於判決送達後十日內，向本院提出上訴狀。
                                        書記官  陳  玉  珍
中      華      民      國    九十一    年      八      月    二十六    日
附錄本案論罪科刑法條之依據：
修正後刑法第三百二十八條第一項：
意圖為自己或第三人不法之所有，以強暴、脅迫、藥劑、催眠術或他法，至使不能抗
拒，而取他人之物或使其交付者，為強盜罪，處五年以上有期徒刑。
得上訴
          訊　問　筆　錄
　　    被　告  庚○○等
右被告因強盜一案，於中華民國九十一年十二月十日下午二時四十分，在本院第十七
法庭訊問，出席職員如左：
　　　　　　　  　  　        受命法　官：江國華
　　　　　　　　　　　　          書記官：吳碧玲
              　　　　　          通　譯：邱月惠
到庭被告及訴訟關係人如報到單。
被告在庭未受身體拘束。
法官問受訊人等姓名、年齡、職業、住居地等項。
被告答
    庚○○    年籍詳卷。
被告答
    丙○○    年籍詳卷。
法官問告訴人姓名年齡出生地職業住居所等項
告訴人答
    壬○○    年籍詳卷。
法官問證人姓名年齡出生地職業住居所等項
證人答
    乙○○    男 民國○○○年○月○○日生
              住 基隆市七堵區○○○路一五之四六號八樓
              身分證統一編號：Ｚ000000000號
證人答
    戊○○    男 民國○○○年○月○日生
              住 基隆市○○區○○路三八號之一
              身分證統一編號：Ｚ000000000號
問  證人
    與被告有無親屬或僱傭關係？
答  乙○○
    我認識丙○○。
答  戊○○
    我認識庚○○，我是他以前的客人。
諭知證人具結之義務及偽證之處罰，朗讀結文後命具結。
問  戊○○
    你是否有從庚○○處拿到手機一支？
答
    有，但是不含晶片。
問
    為何他要交給你使用？
答
    因為那段時間我都在調錢，後來有一次在國父紀念館的時候，我的手機講講話就
    沒有電了，所以他就拿給我用。
問
    後來你把電話丟到基隆河？
答
    對。
問
    你在警訊中所言是否實在？
答
    實在。
問
    行動電話門號是辛○○的？
答
    對。
問
    你有談到二月二十七日當天有經過紗帽山超商的事情，情節是否對？
答
    對。
問
    你在警訊中說有人皮包掉了，有人報案，你說：你賺翻了？
答
    因為事情太久了，有些我忘記了，那時候我在警察局有講這些話沒有錯，如果警
    訊筆錄上面有的話，我都是據實講，當時警察問話技巧有恐嚇。
問
    那天你為何去紗帽山？
答
    我去找庚○○，我要跟他調錢。
問
    當天你有沒有看到告訴人？
答
    沒看到。
問
    當天在超商你有沒有看到庚○○跟別人在一起？
答
    因為當天我已經一肚子火，因為我跟他調錢，他都說好好好，都在敷衍我。
問
    為何你又跑道市○○道去等？
答
    因為我要跟他調錢，很火，但是又不能得罪他。
問
    你之前說庚○○有跟你借手機門號0000000000？
答
    那時候剛去警察局會怕，所以做了二次筆錄，第二次筆錄比較真。
問
    你到底有沒有借手機給庚○○？
答
    沒有。我就是去紗帽山找他。
問
    你住基隆？
答
    對。
問
    對證人戊○○所述之證言有何意見？
答  庚○○
    當天他跟我借錢，因為我人在山上，我就叫他來找我，他就從基隆來，可能因為
    在山上沒有找到我，又沒有聯絡到我，可能當時他的火氣很大，我沒有跟他借手
    機，因為當天我根本沒有跟他碰到面。
問
    你是有借手機給他？
答
    有，不是那一天。那一天在格致路上，她叫我幫她去買東西，我出來後，她說她
    東西掉了，於是我就很生氣，說你一個人在車上，東西怎麼會丟，於是我們就鬧
    翻了，後來我順手就拿起一支手機，我以為是我的，等我回去之後才發現那不是
    我的，可是我已經跟告訴人吵翻了，所以我就拿給戊○○。
問
    你那時候有沒有使用過那個門號撥打？
答
    沒有，我從來都沒有使用過她的手機。
問
    你平常帶在身上是什麼手機？
答
    我有二、三支電話。
問
    當時你自己使用什麼廠牌的手機？
答
    都是摩扥羅拉，其中有一支是跟她的一樣。
問
    你有幾個門號？
答
    三個，都是易付卡，現在也是用易付卡。
問  乙○○
    你當天有沒有跟他們去吃飯？
答
    沒有。
問
    你跟丙○○怎麼認識？
答
    海關介紹認識的。
問
    你在原審所言是否實在？
答
    絕對實在。
問
    你那天有跟丙○○通電話？
答
    對。
問
    當天是你約她還是她約你喝咖啡？
答
    剛開始是我約她的。
問
    你電話有沒有帶來？
答
    有。
問
    你是否記得她的號碼？
答
    都紀錄在手機裡面。
諭命當庭檢視證人乙○○手機，並無丙○○手機號碼
問  丙○○
    對證人乙○○所述之證言有何意見？
答
    沒意見。
問  告訴人
    對證人戊○○、乙○○所述之證言有何意見？
答
    我都不認識他們。
問
    案發當天離開集客餐廳到格致路、格致路又回到集客餐廳、集客餐廳又回到格致
    路、從格致路到派出所報案，從派出所回到台北車子是否都是你開的？
答
    我根本沒有辦法釐清楚。
問
    回到台北後是否有送庚○○回去他的住處？
答
    因為當時我不是很清楚，我確定當時是我開車的，後來警察問我說，你來報案是
    不是警察路檢帶的，我還一直問他有嗎？有嗎？當時我模模糊糊的。
問  庚○○
    當天晚上何人開的車子？
答
    都是告訴人開的。
問
    你可不可以開車？
答
    不能，因為我的腿斷掉了，已經四、五年了，我會開車，也能開車，但是那天我
    沒有開車，因為告訴人不可能把車給我開。
問
    何政待查？
答  辯護人
    警察臨檢是在格致路山上，警網接到通知，警網趕去。
諭候核辦，被告、告訴人、證人均請回。
右筆錄經交閱 (朗讀)認無誤後簽名。
                                      受訊問人：一、
                                                二、
                                                三、
                                                四、
                                                五、
中　　　華　　　民　　　國　　九十一　　年　　 十二 　　月　　　十　　　日
　　　　　　　　　　　　　臺灣高等法院刑事第二十一庭
　　　　　　　　　　　　　　　　　　書記官
　　　　　　　　　　　　　　　    受命法官
